臺灣臺中地方法院刑事判決　　　　　　　　　　　　九十一年度訴字第一八二七號
　　公　訴　人　台灣台中地方法院檢察署檢察官
　　被　　　告　乙○○
　　選任辯護人　張慶宗
　　選任辯護人　張志新
右列被告因偽造文書案件，經檢察官提起公訴（九十一年度偵字第六八八五號），本
院判決如左：
    主  文
乙○○行使偽造私文書，足以生損害於公眾及他人，處有期徒刑參月，如易科罰金，
以參佰元折算壹日，緩刑貳年。
    事  實
一、乙○○銘係台中市○○區○○里○○路二一之一號一樓采欣影像科技有限公司（
    下稱采欣公司）負責人，於民國八十九年十一月間，為借重丁○○之管理能力，
    以分給紅利新台幣（下）二十五萬元為其出資額，並由丁○○擔任采欣公司經理
    一職為條件，邀請丁○○加入采欣公司為合資股東。其後雙方對公司營運與財務
    處理觀念不合，乙○○乃於九十年十一月八日委請丙○○轉交一紙面額九十五萬
    元之支票予丁○○，作為補償，而片面解除丁○○之經理職務。嗣乙○○就該登
    記予丁○○之二十五萬元股權，並未與丁○○協商取得處理方式，亦明知丁○○
    前提供其所有不動產設定最高限額抵押權一百五十萬元，以擔保采欣公司對勝山
    實業有限公司之債務，在該抵押權設定未解決前，丁○○不可能同意轉讓其在采
    欣公司之股權，退出采欣公司，竟於九十年十一月十六日，利用保管丁○○股東
    印章之不知情會計師事務所人員，盜蓋丁○○之股東印章，偽造丁○○將該采欣
    公司之出資額二十五萬元，讓與不知情之甲○○，退出股東之股東同意書。並於
    九十年十一月十九日，持向經濟部中部辦公室，申請辦理變更登記，使承辦之公
    務員登載於其職務上所掌之公司登記簿，足以生損害於丁○○及經濟部中部辦公
    室對於公司登記事項之正確性。
二、案經丁○○訴由台灣台中地方法院檢察署檢察官偵查起訴。
    理  由
一、訊據被告乙○○否認行使偽造私文書等犯行，辯稱伊為采欣公司負責人，因公司
    營運與財務處理問題，與丁○○發生爭執，伊要出國而丁○○不讓伊出國，所以
    伊解除丁○○經理職務，並將丁○○之股東權利辦理移轉予甲○○，伊與丁○○
    有討論過，丁○○口頭答應放棄股東權利，交予伊處理，伊即簽發面額九十五萬
    元之支票交給丁○○，此包含退股金及感謝丁○○一年多來對公司之貢獻，伊係
    回國後才與丁○○講退股事云云。惟查右揭犯罪事實，業據告訴人丁○○指訴綦
    詳，並有采欣公司變更登記表、章程、股東同意書、變更登記申請書等影本附卷
    可稽，被告自承委請丙○○將該九十五萬元支票轉交告訴人，因當時急著出國，
    未與丁○○商談退股事宜等情，證人丙○○於偵查中亦證稱被告拿一張支票請伊
    轉交，沒說什麼事，也沒講金額，伊沒看即交給告訴人，事後聊天時，伊請告訴
    人看一下支票金額，告訴人嚇一跳說，支票上之金額比預期還多，因平常公司並
    未正常發薪，告訴人說大概是公司貼補他的錢等語，已徵被告委由丙○○轉交該
    九十五萬元支票予告訴人前，迄未與告訴人協商取得該二十五萬元股權之處理方
    式，告訴人亦不認為該九十五萬元支票係包含退股補償在內。被告指稱其回國後
    曾與告訴人講退股事，告訴人口頭同意放棄股東權利云云，並未提出任何事證佐
    憑。另告訴人任職期間之生活費用雖由采欣公司負擔，采欣公司並曾代付三十餘
    萬元之房屋貸款，然被告已供陳告訴人任職期間僅發給部分薪資，被告又係片面
    解除告訴人之經理職務，則被告交予告訴人之該九十五萬元支票，自不能逕認包
    含退股補償在內，而據以推測告訴人同意放棄股東權利，況被告交付該支票前，
    亦未與告訴人協商取得該二十五萬元股權之處理方式，復如前述，參以告訴人前
    曾提供其所有不動產，設定最高限額抵押權一百五十萬元，以擔保采欣公司對勝
    山實業有限公司之債務，有土地、建物登記簿謄本在卷足憑，依常情，在該抵押
    權設定未解決前，告訴人焉會同意放棄股東權利？顯見被告所辯無非飾卸之詞，
    不足採信，其犯行已堪認定。
二、核被告所為，係犯刑法第二百十六條、第二百十條之行使偽造私文書罪及同法第
    二百十四條之使公務員登載不實罪。其盜用告訴人印章部分（此部分係利用不知
    情之保管告訴人股東印章之會計師事務所人員為之，為間接正犯），係偽造私文
    書之階段行為，另偽造私文書後復持以行使，其偽造私文書之低度行為已為行使
    之高度行為吸收，均不另論罪。又所犯行使偽造私文書罪及使公務員登載不實罪
    間，有方法結果之牽連關係，應從一重之行使偽造私文書罪處斷。爰審酌被告並
    無前科，事後已與告訴人達成和解（見卷附和解書），態度尚佳，及其犯罪動機
    、目的、手段、所生損害等一切情狀，處以如主文所示之刑，並諭知易科罰金之
    折算標準。末查被告未曾受有期徒刑以上之刑之宣告，有台灣台中地方法院檢察
    署刑案資料查註紀錄表在卷可參，因一時失慮致觸刑章，經此次教訓，當知所警
    惕，而無再犯之虞，本院認所宣告之刑，以暫不執行為適當，併予宣告緩刑二年
    ，以啟自新。
據上論斷，應依刑事訴訟法第二百九十九條第一項前段，刑法第二百十四條、第二百
十六條、第二百十條、第五十五條、第四十一條第一項前段、第七十四條第一款，罰
金罰鍰提高標準條例第一條前段，第二條，判決如主文。
中      華      民      國      九十一      年      九      月    五    日
                                        法  官  鍾  堯  航
右正本證明與原本無異。
如不服本判決，應於送達後十日內向本院提出上訴狀（須附繕本），上訴於台灣高等
法院台中分院。
                                        書記官
中      華      民      國      九十一      年      九      月    五    日
附錄論罪科刑法條
刑法第二百十四條：
明知為不實之事項，而使公務員登載於職務上所掌之公文書，足以生損害於公眾或他
人者，處三年以下有期徒刑、拘役或五百元以下罰金。
刑法第二百十六條：
行使第二百十條至第二百十五條之文書者，依偽造、變造文書或登載不實事項或使登
載不實事項之規定處斷。
刑法第二百十條：
偽造、變造私文書，足以生損害於公眾或他人者，處五年以下有期徒刑。
